臺灣新北地方法院行政訴訟判決
110年度交字第910號
原      告  陳鴻屏  
被      告  新北市政府交通事件裁決處
                      設新北市○○區○○路○段000號2樓
代  表  人  李忠台    住同上
訴訟代理人  黃曉妍    律師
                      住臺北市○○區○○○路0段0號5樓之1
上列當事人間因交通裁決事件，原告不服被告民國110年12月10
日新北裁催字第48-CH0000000號裁決，向本院提起行政訴訟，本
院判決如下：
    主  文
一、原告之訴駁回。
二、訴訟費用新臺幣參佰元由原告負擔。
    事實及理由
壹、程序方面：
　　原告不服被告所為道路交通管理處罰條例第8條的裁決而提
    起撤銷訴訟，依行政訴訟法第237條之1，應適用交通裁決事
    件訴訟程序。本件因卷證資料已經明確，且本院就被告提出
    採證光碟（被告並以證物送達原告表示意見），而法院就該
    光碟（準文書證據）擷取光碟之錄影畫面為照片（文書證據
    ），乃為該採證光碟內容原物之客觀展現，並無法院為主觀
    體會後為勘驗內容之描述記載，並非為勘驗之調查新證據，
    且該光碟（內容）被告既已送達原告表示意見，已為程序保
    障，且為避免當事人開庭之勞費及訴訟經濟，依該卷證資料
    已經明確，本院依同法第237條之7規定之裁量，於是不經言
    詞辯論，直接裁判。
貳、實體方面：
一、爭訟事實概要：緣原告陳鴻屏駕駛名下車牌號碼0000-00號
    自用小客車（下稱系爭汽車），於民國（下同）110年10月8
    日17時45分，行經中和區連城路222巷時，因有「駕車肇事
    ，無人受傷或死亡而未依規定處置」之違規行為，經新北市
    政府警察局中和分局（下稱原舉發單位）員警接獲訴外人報
    案到場處理，而經調閱現場監視器後認定原告有上開違規行
    為並通知其到案處理，爰於110年11月8日填製掌電字第CH9B
    90992號舉發違反道路交通管理事件通知單(下稱違規通知單
    )予以舉發，記載應到案日期為110年12月23日前，案件於11
    0年11月9日移送被告，原告於110年11月25日提出申訴，
　　經被告函請舉發機關查明原告陳述情節及違規當時情形後，
　　認違規事實明確，於110年12月10日製開新北裁催字第48-CH
    0000000號違反道路交通管理事件裁決書，裁處「罰鍰新臺
    幣（下同）1,000元整」，原告不服上開原處分，為此提起
    本件行政撤銷交通裁決訴訟。
二、原告起訴主張及聲明：
㈠、主張要旨：
⑴、案發時本人行駛0000-00小客車欲右轉至連城路222巷為狹窄
    巷弄，案發時因為需要閃避對向疾駛過來的大型貨車，已減
    慢車速至時速10公里以下，並需儘量靠道路右邊行駛，可能
    因000-000機車尾端超出機車停車格，導致本人車輛於轉彎
    時非蓄意之非常輕微擦撞該機車尾端後向右側傾倒。
⑵、本人聽到輕微碰撞聲後，立即下車仔細查看傾倒的887-MKL機
    車，當下並無看到任何財物損傷，亦無造成任何人員傷亡。
⑶、連城路222巷是一條工業區連通連城路主幹道的狹窄巷弄，案
    發時為周五下班時間往返車輛相當頻繁，事故發生當時因沒
    有看到任何財物損傷，考慮到如果暫停於此並報警處理，等
    待交警到現場恐怕會造成該巷弄大塞車，因本人當時完全不
    知道路交通管理處罰條例第〜62條一項規定，才會逕自認為
    應當可不需報警，進而決定000-000機車將其扶正復原現場
    後離開，絕非蓄意進行肇事逃逸。
⑷、事發時間是民國110年10月8日下午17時45分，000-000機車車
    主是遲至10月10日18:10才向警方報案發生車禍，以當時所
    拍攝的影像並無法直接證明本人車輛是否對該機車造成任何
    財產損傷。基於確實有碰撞發生的事實，本人仍於收到警方
    通知後，立即於10/15日向第一產物保險公司申請理賠案件
    號碼100810A02513截圖如下，以便賠償000-000機車車主所
    提出的任何財物損失。
㈡、聲明：⑴原處分撤銷。⑵訴訟費用由被告負擔。
三、被告答辯及聲明：
㈠、答辯要旨：
⑴、本件事故確實有損傷存在，已該當處理辦法第2條第1款規定
    之肇事事故無誤：
①、查員警之職務報告（被證3）所陳，該違規事實之發現乃因訴
    外人於110年10月10日發現其機車被撞而至分隊報案，後經
    警方調閱監視器(附件一「擦撞影像.mkv」)，於監視器影像
    00:00:11至00:00:15處，原告駕駛系爭車輛右彎進入巷道內
    後即與停放於路邊停車格之訴外人機車發生擦撞，機車經該
    擦撞後倒地，於原舉發單位提供之交通事故照片(被證5、圖
    1-4)，可見訴外人車輛因此撞擊致車身產生刮痕，顯見肇事
    事故已有財物損壞之情形發生，準此以觀，本件碰撞核已達
    肇事之程度無誤。
②、原告已具備肇事之主觀犯意無誤：
　　自原告之答辯狀意旨或申訴書內容，均可知原告於發生碰撞
    當下對於交通事故之發生即已知悉，又參照道路交通事故調
    查紀錄表(下稱紀錄表)所示(被證5)，原告向警員為事故經
    過之陳述時，承認其駕駛汽車進入係爭巷道內後遇一小客貨
    ，向右閃避後聽見碰撞聲，並下車查看，綜合上述事證勘認
    肇事之客觀事實確實存在，且原告對此亦有主觀上之故意或
    過失，應無疑義。
③、原告並非主動到案處理，其行為該當「駕車肇事後未依規定
    處置」：
　　承前所述，原告既已該當肇事之主、客觀構成要件，其後續
    即有依法停車為合法處置之義務，然觀原告提出之申訴資料
    (被證2)及交通事故調查紀錄表(被證3)，可知原告並非主動
    於肇事後到案，而是經訴外人報案後經警員調閱監視器畫面
    循線追蹤始發現原告之肇事行為，並通知其到案處理，原告
    既未於現場等待車主、又未向車主留下聯絡資訊，均足證原
    告於肇事後未依上開事故處理辦法為處置，經通知後始到案
    說明，其行為顯已對於事實調查及釐清製造障礙，屬於「未
    依規定處置」無誤。
④、綜上所述，原告肇事既有主、客觀上之違規構成要件，且事
    故程度亦已達處理辦法所稱之道路交通事故，其又未於肇事
    發生後，留下聯絡方式或報警處理，核其行為該當處罰條例
    第62條第1項前段「駕車肇事，無人受傷或死亡而未依規定
    處置」之違規，被告據上述理由對其所為之處分，當無違誤
    。
⑵、原告固於起訴狀以無法證明系爭汽車直接對機車造成損害等
    語辯稱，就此，查受理違反交通管理事件被通知人申訴理由
    查詢表(被證3)略以:「…另該圖照普重機000-000車損部分為
    報案人所提供，該圖照的電腦格式紀錄日期為發生當日18時
    15分，距離案發當時17時45分差距僅30分許，非原告所稱遲
    至10月10日18:10才向警方報警...」，且如上揭說明，原告
    對其碰撞該機車並不否認，亦有監視器影像及截圖以資佐證
    ，兩車之撞擊畫面以及系爭機車受撞擊後向右倒下之情形以
    觀，可證當時撞擊之程度尚非輕微，系爭機車理當無法承受
    原告所駕駛汽車之直接撞擊而毫髮無損，於事故照片(被證5
    )中亦可見訴外人之車體損傷均集中於右側，綜上難謂訴外
    人車損與原告撞擊無相當因果關係；至於原告稱係因訴外人
    機車車尾超出停車格才致事故發生，此為雙方民事損害賠償
    責任認定考量因素之一，並不影響原告於交通事故發生時未
    依規定為適當處置之違規事實之成立，故原告主張均無理由
    ，原處分自應予維持。
⑶、再者，原告既為合法考領汽車駕駛執照之人，有汽車車籍查
    詢資料及駕駛人基本資料（被證6）為憑，且原告為具有正
    常智識程度之成年人，其對上述規定應知之甚詳，並應確實
    遵守。是原告前揭所述，無非單方所執之詞，委無足取。  
    被告依法裁處，應無違誤，原告之訴為無理由，陳請判決如
    答辯聲明所載，以維法紀。
㈡、聲明：⑴原告之訴駁回。⑵訴訟費用由原告負擔。
四、爭點：
㈠、肇事係因訴外人機車尾端超出停車格以致其轉彎時擦撞，原
    告是否有過失？　　
㈡、原告有下車察看認無任何財損，是否構成未依規定處置之違
    規行為，被告依處罰條例第62條第1項前段規定裁處，是否
    適法有據？
五、本院的判斷：
㈠、前提事實：
    爭訟概要欄所載之事實，除上開爭點外，其餘事實業據原告
    於起訴狀所不爭執，並有掌電字第CH9B90992號舉發違反道
    路交通管理事件通知單、送達證書及案件移送記錄、原告申
    訴書、新北市政府警察局中和分局110年12月7日新北警中交
    字第1104687585號函附申訴理由查詢表、新北裁催字第48-C
    H0000000號違反道路交通管理事件裁決書及送達證書、新北
    市政府警察局中和分局111年1月20日新北警中交字第111463
    4233號函附交通事故照片、道路交通事故調查卷宗、道路交
    通事故調查報告表㈠、道路交通事故調查報告表㈡、原告談話
    紀錄表、訴外人林妤羚談話紀錄表、道路交通事故現場圖、
    自首情形記錄表、汽車車籍查詢資料及駕駛人基本資料、採
    證光碟等（見本院卷第59頁至第107頁）足資佐證，此事實
    自堪認定。
㈡、本件應適用之法令：
⑴、道路交通事故處理辦法：
①、第1 條：
    本辦法依道路交通管理處罰條例（以下簡稱本條例）第九十
    二條第五項規定訂定之。
②、第2 條第1 款：
    本辦法用詞，定義如下：一、道路交通事故：指車輛、動力
    機械或大眾捷運系統車輛在道路上行駛，致有人受傷或死亡
    ，或致車輛、動力機械、大眾捷運系統車輛、財物損壞之事
    故。
③、第3 條第1項：
    發生道路交通事故，駕駛人或肇事人應先為下列處置：一、
    事故地點在車道或路肩者，應在適當距離處豎立車輛故障標
    誌或其他明顯警告設施，事故現場排除後應即撤除。二、有
    受傷者，應迅予救護，並儘速通知消防機關。三、發生火災
    者，應迅予撲救，防止災情擴大，並儘速通知消防機關。四
    、不得任意移動肇事車輛及現場痕跡證據。但無人傷亡且車
    輛尚能行駛，或有人受傷且當事人均同意移置車輛時，應先
    標繪車輛位置及現場痕跡證據後，將車輛移置不妨礙交通之
    處所。五、通知警察機關，並配合必要之調查。但無人受傷
    或死亡且當事人當場自行和解者，不在此限。前項第四款車
    輛位置及現場痕跡證據之標繪，於無人傷亡且車輛尚能行駛
    之事故，得採用攝影或錄影等設備記錄。
⑵、道路交通管理處罰條例：
①、第62條第1 項：
    汽車駕駛人駕駛汽車肇事，無人受傷或死亡而未依規定處置
    者，處新臺幣一千元以上三千元以下罰鍰；逃逸者，並吊扣
    其駕駛執照一個月至三個月。
②、第92條第5 項：
    道路交通事故駕駛人、肇事人應處置作為、現場傷患救護、
    管制疏導、肇事車輛扣留、移置與發還及調查處理之辦法，
    由內政部會同交通部、行政院衛生署定之。
⑶、按「本細則依道路交通管理處罰條例第九十二條第四項規定
    訂定之。」、「處理違反道路交通管理事件之程序及統一裁
    罰基準，依本細則之規定辦理。前項統一裁罰基準，如附件
    違反道路交通管理事件統一裁罰基準表。」，違反道路交通
    管理事件統一裁罰基準及處理細則第1 條、第2 條第1 項、
    第2 項分別亦有明定，是違反道路交通管理事件統一裁罰基
    準及處理細則即係基於法律之授權所訂定，而該處理違反道
    路交通管理事件之統一裁罰基準（即「違反道路交通管理事
    件統一裁罰基準表」）已考量「違反事件」、「法條依據」
    、「法定罰鍰額度或其他處罰」、「違規車種類別或違規情
    節」、「期限內繳納或到案聽候裁決者」、「逾越應到案期
    限30日內，繳納罰鍰或到案聽候裁決者」、「逾越應到案期
    限30日以上60日以內，繳納罰鍰或到案聽候裁決者」、「逾
    越應到案期限60日以上，繳納罰鍰或逕行裁決處罰者」等因
    素，作為裁量之標準，並未違反授權之目的及裁量權之本質
    ，是其不僅直接對外發生效力，且被告亦應受其拘束而適用
    之，而依違反道路交通管理事件統一裁罰基準表，就違反事
    件為「汽車駕駛人駕駛汽車肇事，無人受傷或死亡而未依規
    定處置」（法條依據：道路交通管理處罰條例第62條第1 項
    前段）、違規車種為「汽車」，期限內繳納或到案聽候裁決
    者，其統一裁罰基準為處罰鍰新臺幣1,000元，並未抵觸母
    法，是以被告自得依此基準而為裁罰。
㈢、本件原告之行政訴訟意旨略以：「①原告係因訴外人機車尾端
    超出停車格才造成擦撞②有下車察看認無任何財損，如果暫
    停於此並報警處理，等待交警到現場恐怕會造成該巷弄大塞
    車③本人不知道路交通管理處罰條例第62條第1項規定，才會
    逕自認為應當可不需報警，將其機車扶正復原現場後離開」
    等語置辯。惟查：
⑴、本件事故確實有損傷存在，已該當處理辦法第2條第1款規定
    之肇事事故無誤：
　　依員警被通知人申訴理由查詢表所載（見本院卷第75頁）：
    「職於110年 10月 10日約18時 10分當事人至本分隊事後報
    案，並持影片說明其普重機000-000被撞，為該報案人提供
    之影像屬實模糊不清只能看見有人影攙扶其普重機，肇事車
    輛也難以辨別 ，固職還利用下班時間前去現場了解附近監
    視器對位，以及調查民間工廠的監視器加以複查該肇事自小
    客特徵，最後調閱影像查明自小客車號為0000-00。」，是
    以依上開員警之職務報告所陳，該違規事實之發現乃因訴外
    人於110年10月10日發現其機車被撞而至分隊報案，只能看
    見有人影攙扶其普重機車，核與原舉發單位提供之交通事故
    照片（見本院卷第85-86頁）相符，而訴外人陳稱略以：「
    於10月8日下午18時4分發現車子000-000有多處撞傷，便來
    報案」，此有道路交通事故談話紀錄在卷可參（見本院卷第
    98頁），足見訴外人車輛因遭撞擊致車身產生刮痕，肇事事
    故已有財物損壞之情形發生，準此以觀，本件碰撞核已達肇
    事之程度無誤。
⑵、原告已具備肇事之主觀犯意無誤：
　　依原告之答辯狀意旨或申訴書內容，均可知原告於發生碰撞
    當下對於交通事故之發生即已知悉，又參照道路交通事故調
    查紀錄表所示（見本院卷第97頁），原告向警員為事故經過
    之陳述時，承認其駕駛汽車進入係爭巷道內後遇一小客貨，
    向右閃避後聽見碰撞聲，然後下車查看扶起，綜合上述事證
    勘認肇事之客觀事實確實存在，而原告於靠右邊行駛轉彎時
    ，未注意靜置停放之機車而發生擦撞，雖非蓄意亦有應注意
    能注意疏未注意之過失責任，原告對此有主觀上之責任條件
    ，應無疑義。
⑶、原告並非主動到案處理，其行為該當「駕車肇事後未依規定
    處置」：
　　原告既已該當肇事之主、客觀構成要件，其後續即有依法停
    車為合法處置之義務，然觀原告提出之申訴資料及交通事故
    調查紀錄表（見本院卷第71頁、第75頁），可知原告並非主
    動於肇事後到案，而是經訴外人報案後經警員調閱監視器畫
    面循線追蹤始發現原告之肇事行為，並通知其到案處理，原
    告既未於現場等待車主、又未向車主留下聯絡資訊，均足證
    原告於肇事後未依上開事故處理辦法為處置，經通知後始到
    案說明，其行為顯已對於事實調查及釐清製造障礙，屬於「
    未依規定處置」無誤。又依行政罰法第8條前段規定，不得
    因不知法規而免除行政處罰責任，是以原告尚難以不知道道
    路交通管理處罰條例第62條第1項規定而免除行政義務之責
    任。
⑷、原告於起訴狀以無法證明系爭汽車直接對機車造成任何財產
    損傷語辯稱，就此，查受理違反交通管理事件被通知人申訴
    理由查詢表略以:「…另該圖照普重機000-000車損部分為報
    案人所提供，該圖照的電腦格式紀錄日期為發生當日18時15
    分，距離案發當時17時45分差距僅30分許」，非原告所稱遲
    至10月10日18:10才向警方報警，且如上揭說明，原告對其
    碰撞該機車並不否認，亦有監視器影像及截圖以資佐證，兩
    車之撞擊畫面以及系爭機車受撞擊後向右倒下之情形以觀，
    可證當時撞擊之程度尚非輕微，系爭機車理當無法承受原告
    所駕駛汽車之直接撞擊後猛然倒地而毫髮無損，依事故照片
    （見本院卷第87-88頁）所示，亦可見訴外人之車體損傷均
    集中於右側，難謂訴外人車損與原告撞擊無相當因果關係；
    至於原告稱係因訴外人機車車尾超出停車格才致事故發生，
    此為雙方民事損害賠償責任認定考量因素之一，並不影響原
    告於交通事故發生時未依規定為適當處置之違規事實之成立
    ，故原告主張顯屬無理由，原處分並非無據。
㈣、原告既為合法考領汽車駕駛執照之人，有汽車車籍查詢資料
    及駕駛人基本資料（見本院卷第103-105頁）為憑，且原告
    為具有正常智識程度之成年人，其對上述規定應知之甚詳，
    並應確實遵守。是原告前揭所述，無非單方所執之詞，委無
    足取。
㈤、綜上所述，汽車駕駛人如駕駛汽車肇事（無人受傷或死亡
    ），事故程度亦已達處理辦法所稱之道路交通事故，即應採
    取依規定處置之作為義務，亦即，除先標繪車輛位置及現場
    痕跡證據外（得採用攝影或錄影等設備記錄），不得任意移
    動肇事車輛及現場痕跡證據，並應通知警察機關並配合必要
    之調查（無人受傷或死亡且當事人當場自行和解者，不在此
    限）；如有違反，即構成道路交通管理處罰條例第62條第1
    項前段「汽車駕駛人駕駛汽車肇事，無人受傷或死亡而未依
    規定處置者，處新臺幣一千元以上三千元以下罰鍰」之處罰
    要件，被告以上開處罰條例第62條第1項前段無人受傷或死
    亡而未依規定處置者裁處，核無違誤。
六、本件判決基礎已經明確，兩造其餘的攻擊防禦方法及訴訟資
    料經本院斟酌後，核與判決結果不生影響，無一一論述及調
    查之必要，一併說明。
七、結論：原處分並無違誤，原告訴請撤銷為無理由，應予駁回
    。本件第一審裁判費為300 元，所以確定第一審訴訟費用額
    為300 元，由原告負擔。
八、依行政訴訟法第195 條第1 項後段、第236 條、第98條第1
    項前段、第237 條之8 第1 項、第237 條之9 第1 項，判決
    如主文。
中　　華　　民　　國　　111 　年　　3 　　月　　31 　日
                  行政訴訟庭  法  官  陳伯厚
一、上為正本係照原本作成。
二、如不服本判決，應於判決送達後20日內，向本院提出上訴狀
    並表明上訴理由（原判決所違背之法令及其具體內容或依訴
    訟資料可認為原判決有違背法令的具體事實），其未載明上
    訴理由者，應於提出上訴後 20 日內向本院補提理由書（上
    訴狀及上訴理由書均須按他造人數附繕本，如未按期補提上
    訴理由書，則逕予駁回上訴），並應繳納上訴裁判費新臺幣
    750 元。　
                              書記官  陳柔吟
中　　華　　民　　國　　111 　年　　4 　　月　　1 　　日